臺灣高等法院刑事裁定　　　　　　　　　100年度聲字第777號
聲　請　人　林宣齡
即　被　告
上列聲請人即被告因妨害家庭案件（本院100年度上易字第446號
），聲請法官迴避，本院裁定如下：
    主  文
聲請駁回。
    理  由
一、聲請意旨略以：聲請人被訴妨害家庭案件現由法官曾德水審
    理。惟本件於民國（下同）100年3月2日上午10時45分許準
    備程序開庭時，法官曾德水問及被告「只有心靈上交流沒有
    身體上交流?」，被告答：「我們之前就有交往過...」立即
    遭曾德水法官以「之前有沒交往我不管，對於有沒有發生性
    行為關係答辯就好。」，惟被告與證人葉泉宏十幾年前為男
    女朋友，於當年互為情侶時，即巳同居發生過性行為，被告
    欲答辯此事時，竟遭曾德水法宮打斷，事後曾德水法官又告
    知被告「讓葉泉宏作證說明妳的身體特徵」，惟被告與證人
    葉泉宏於其未結婚前已發生過性行為，則證人葉泉宏知悉被
    告身體特徵乃屬正常，顯然此節不得證明被告與證人於婚後
    有發生性行為，惟曾德水法官竟未讓被告有善盡陳述之權利
    ，令被告蒙受不白之冤。又被告擬針對此事進行答辯稱：「
    不過我們以前就是情侶」時，又遭曾德水法官以「不過你們
    也沒親密行為啊」，被告要再進行答辯解釋時，又遭曾德水
    法官打斷，且當被告對其網路發表之言論進行答辯為：「精
    神上的出軌那就已經算是偷吃了」，曾德水法官竟以：「偷
    吃算精神上的出軌，妳的教育程度?」，當被告回答其教育
    程度為「大學」時，曾德水法官再以：「有沒有畢業?」羞
    辱被告之學歷等云云，綜上，曾德水法官屢屢打斷被告之答
    辯，未讓被告有善盡陳述之權利，且以要傳喚證人葉宏泉來
    說明被告之身體特徵，侮辱身為女性且已為人母之被告，並
    對告訴人有不尋常之禮遇，例如問告訴人：「妳希望法院怎
    麼判決？」。足認法官曾德水法官執行職務有偏頗之虞，為
    此爰依刑事訴訟法第18條第2款規定聲請法官迴避等語。
二、按當事人聲請法官迴避，以有刑事訴訟法第18條第1 款、第
    2款所列情形之一者為限，亦即法官須有刑事訴訟法第17 條
    各款所列應自行迴避，不得執行職務之情形而不自行迴避；
    或除該等情形以外，足認其執行職務有偏頗之虞者，當事人
    始得聲請法官迴避。若僅以私意揣測，或對法官之指揮訴訟
    或訊問方式不滿，均不得據為聲請之理由。又「足認其執行
    職務有偏頗之虞者」，係法官與訴訟關係人具有故舊、恩怨
    等關係，其審判恐有不公平者謂之；或指以一般通常之人所
    具有之合理觀點，對於該承辦法官是否為公平之裁判，均足
    產生懷疑。然此種懷疑之產生，須有其客觀之原因，而非僅
    依當事人片面主觀之判斷者，始足當之。至於訴訟上之指揮
    ，乃專屬於法院之職權，當事人之主張、聲請，在無礙於事
    實之確認及法律之解釋適用之範圍下，法院自得斟酌其請求
    以為訴訟之進行。惟仍不得以此對當事人之有利與否，作為
    其將有不公平裁判之準據，更不得以此訴訟之進行與否，乃
    謂有偏頗之虞，而聲請法官迴避（最高法院79年台抗字第31
    8號判例參照）。
三、經查，本件經本院調閱100年度上易字第446號妨害家庭案件
    100年3月2日準備程序筆錄，就被告所指之上開訊問內容均
    經記錄於筆錄上，則就聲請人所稱各項事由，或係訴訟上指
    揮而專屬於法院之職權，或係被告對法律或法院運作實務有
    所誤會，或被告主觀上之個人感受所致，依此已難認法官有
    何偏頗之處，再就被告所陳擬說明與證人葉泉宏過去之交往
    細節時，屢遭承審法官打斷，且認法官傳喚證人葉泉宏詢問
    被告身體特徵事項，有辱及被告之事，惟法院為發現真實而
    依職權調查證據，洵為法官依法行使審判職權之範圍，且係
    審判之核心事項，在不妨礙法官審判職權行使之下，法官依
    法自得審酌當事人聲請之准否以為訴訟之進行，並依法官之
    專業智識、經驗，就個案所呈之一切情狀、證據，而為事實
    之認定。尚不得以法院所進行訴訟指揮程序，恐將對某訴訟
    關係人有利與否，任憑己意主張將有不公平裁判，更不得以
    此訴訟之進行與否而謂有偏頗之虞聲請法官迴避，是以聲請
    人所指前開各節，或係被告基於其主觀上之感受所為之揣測
    之言，然在客觀上尚難足以使人懷疑承審法官將為不公平之
    裁判。揆諸前揭判例意旨及說明，聲請人徒憑主觀臆測，率
    予推定承審法官有偏頗之虞，自難認有構成法官迴避事由之
    依據，是聲請人據以聲請法官迴避，要無理由，應予駁回。
據上論斷，依刑事訴訟法第21條第1項前段裁定如主文。
中    華    民    國    100  年    3    月    24  日
                  刑事第二十三庭審判長法  官  童有德
                                      法  官  陳祐治
                                      法  官  徐蘭萍
以上正本證明與原本無異。
如不服本裁定，應於收受送達後五日內向本院提出抗告狀。
                                      書記官  林月蓉
中    華    民    國    100  年    3    月    24  日